【裁判字號】    91,訴,2910
【裁判日期】    920130
【裁判案由】    偽造貨幣等
【裁判全文】
臺灣高雄地方法院刑事判決                        九十一年度訴字第二九一號
    公  訴  人  臺灣高雄地方法院檢察署檢察官
    被      告  丁○○  男  三.
    選任辯護人  洪千琪律師
右列被告因偽造貨幣等案件，經檢察官提起公訴（九十年度偵字第三一０七號、九十
年度偵字第一０一九二號），本院判決如左：
    主  文
丁○○連續意圖為自己不法之所有，而侵占遺失物，處罰金參仟元，如易服勞役，以
參佰元折算壹日。
    事  實
一、丁○○基於意圖為自己不法所有之概括犯意，分別於民國八十九年十月間某日及
    同年年底某日，各在高雄市及不詳地點拾得乙○○、戊○○遺失之身分證各乙枚
    後，竟連續予以侵占入己，並留供自己使用。嗣於九十年一月三十一日十二時二
    十分許，為警持搜索票在丁○○位於高雄市○○區○○路十五號十五樓租賃處所
    內，扣得乙○○、戊○○身分證各乙枚。
二、案經高雄縣警察局移請台灣高雄地方法院檢察署檢察官偵查起訴。
    理  由
一、右揭事實業據被告丁○○於偵查中及本院審理坦承不諱，核與被害人乙○○、戊○○於警訊時陳述相符，並有扣案之乙○○、戊○○遺失身分證可稽，自堪信為
    真實。
二、核被告所為，係犯刑法第三百三十七條之侵占遺失物罪。又被告二次侵占遺失物
    犯行，時間緊接，方法相同，觸犯構成要件相同之罪，顯係基於概括犯意為之，
    為連續犯，依刑法第五十六條之規定，以一罪論，並加重其刑。爰審酌被告拾得
    他人遺失身分證，未繳向警察機關而占為己有，使被害人受到遺失身分證之不便
    ，惟被告並未以該身份證另外為不法用途，所生危害尚輕等一切情狀，量處如主
    文所示之刑，並諭知易服勞役之折算標準。扣案之身分證係被害人所有，並非被
    告所有，無庸宣告沒收，附此敘明。
三、至公訴意旨另以：被告與他人共同基於不法利益之結合，組成「偽卡詐騙集團」
    。自民國八十九年間起，被告即成為「持偽造證件及偽造信用卡四處盜刷詐財集
    團」之首要份子，並研發突破各發卡銀行與收單銀行之白卡之印刷製版與防偽技
    術後，設置白卡成品加工廠，以白卡半成品粘貼ＶＩＳＡ卡、ＭＡＳＴＥＲ卡等
    偽造之雷射三Ｄ防偽標誌，再加工為成品之白卡。又透過綽號「阿塗」、王俊傑
    、董培廉等仲介交易，先後已出售大量白卡成品予國內及大陸地區各偽卡集團之
    成員。被告復於九十年一月間某日，與王俊傑在台南市，以新台幣（下同）三萬
    元之價格，將製造之白卡成品八十餘張售予李鵬。被告亦同時責令王俊傑或其他
    偽卡成員親自盜錄銀行資料，或誘引銷售側錄所得之卡料圖取不法利益，並另擁
    有打凸字機、燙金機、螞蟻機等偽卡制作工具，以自有之白卡與卡料，制作偽卡
    銷售或轉交他人盜刷詐財。又被告於九十年一月間某日自李鵬處收到新版千元偽
    鈔數張，詎丁○○發現後因心有不甘仍然持以行使。曾持向高雄市某修車場欲支
    付修車保養費時，被人發現係屬偽鈔致未得逞等語，認被告涉犯著作權法第九十
    四條之常業侵害著作權罪與商標法第六十二條第一款之妨害商標罪及刑法第二百
    十條之偽造私文書罪（偽造白卡行為、非法販賣側錄卡料、制作偽卡供己刷用或
    販售牟利部分）、刑法第三百四十條之常業詐欺罪、刑法第二百十六條、第二百
    十條行使偽造私文書罪（持偽卡冒名刷卡詐購財物、享受利益部分）；刑法第三
    百四十二條第一項之背信罪、刑法第三百二十條第一項、刑法第三百二十三條之
    竊盜電磁紀錄罪（將側錄晶片植入事業機構刷卡機內，或以側錄機盜取信用卡卡
    號及內碼等電磁紀錄部分）；刑法第三百四十九條第一項、第二項贓物罪（銷贓
    部分）；刑法第一百九十六條第二項（行使偽鈔部分）等罪。
四、經查：
    (一)偽造信用卡致犯常業侵害著作權罪、妨害商標罪、偽造私文書罪、常業詐欺罪
      、行使偽造私文書罪、背信罪、竊盜電磁紀錄罪、贓物罪部分：
    證人賴永銘於偵查中證稱：「（丁○○是阿堯？提示口卡）我見過他幾次面，
      他是製造白卡的，是『阿塗』介紹楊員與我認識的，他表示他有賣白卡，且有
      一部很大的機器」、「今年六月份我與丁○○接洽過，但沒有成交，是約在高
      雄市○○○○○路口的一家KTV內談的」、「楊員稱他自己有一部很大的機器
      是他自己製造的，楊員表示叫我回去統計數目，他可以一星期交貨」、「（楊
      員有提到可提供特約商店供刷卡？）沒有。」、「丁○○曾表示他曾被查獲持
      有偽鈔之事及機具，所以急著將手中重達五六百公斤的機器脫手及技術轉移」
      、「（何以確定楊員有販賣白卡？）我是自我的『車頭』處知道他們曾向丁○○買白卡，『阿塗』也曾向他買過」等語，準此，證人賴永銘證述知悉被告丁○○係販賣白卡之人，係聽聞其集團「車頭」及「阿塗」所述，並非其親見親
      聞之事，且被告經檢察官自九十年五月二十八日聲請本院准予羈押起至九十年
      七月十二日止期間，均查無上揭所稱「重達五、六百公斤」、「很大的機器」
      ，且於被告上開受羈押期間檢察官指揮調查局搜索被告及其女友住居所計四處
      亦查無與本件偽造貨幣或偽造信用卡有關之物品或文件，此有法務部調查局高
      雄縣調查站九十年十二月二十七日（90）山法字第五八０七號函附偵查卷可稽
      ，卷內亦查無任何被告買賣白卡之證據或文件，是尚難逕依上開證人所言而認
      定被告犯罪。
    證人小Ａ於偵查中證稱：「我曾在台南達克公爵店員時見過他二人，店中賣精
      品、服飾及寢具」、「約是去年農曆過年前見過他，當時丁○○及其女友、王
      俊傑及一個胖胖禿頭男子」、「（李鵬等人有聊到偽卡的事？）我是事後才知
      道他們是偽卡集團的人，王俊傑與丁○○應是好友，王員均叫楊員『大仔』，
      因王俊傑要追我，我才知道那些事，王俊傑有遊說我到店家盜刷，我拒絕，後
      來王俊傑有拿盜錄的工具到達克公爵來要我盜錄銀行資料，我即與之翻臉」、
      「（王俊傑與丁○○、李鵬一起犯案？）應該是。」、「（王俊傑有稱技術是
      何人傳授予他？）沒有。」、「（曾目睹偽卡交易？）沒有」、「王俊傑、丁○○有一陣子常到達克公爵說李鵬騙他們，有給他們偽鈔，我聽王俊傑說丁○○在偽卡集團內的層次很高」等語。準此，證人小Ａ僅見過被告出現，其他關
      於偽卡集團及盜錄信用卡資料之要求均係王俊傑所為，證人小Ａ對於被告是否
      參與偽卡集團之運作，亦僅係透過王俊傑而推測為「應該是」，揆以刑事訴訟
      法第一百六十條關於「證人之個人意見或推測之詞，不得作為證據」之規定，
      證人小Ａ上開證言並不得做為被告有罪之證據。
    又本案扣案工具經證人丙○○到庭證稱：「（在地檢署是否有說明扣案工具的
      用途）提示起訴書附件扣案工具用途說明書）當時檢察官問我工具是否可以製
      造卡片，我以過去的經驗判斷，筆的部分，我沒有看過，所以才會判斷用途不
      詳。如果要製造一張偽造信用卡，扣案這些工具看起來應該是不夠。」、「（
      扣案這些工具能否製作偽造信用卡以外的其他東西？）其他的工具應該還有其
      他個別的用途，但自整個組合起來是可以製作卡片手工的部分，但是要做成一
      張偽卡，單憑這些工具應該還是不夠。」、「（扣案工具有沒有可以儲存內碼
      的工具？）我印象中只有一個燒錄程式，電腦中應該沒有東西。」等語（見本
      院九十一年十二月十二日審判筆錄），是依證人丙○○所言，本件扣案工具並
      非專供製造信用卡之物品，且上開扣案物尚不足以製造信用卡，至於公訴人所
      指之ＭＷ三一七０主機程式，亦非如公訴人所稱係專供側錄信用卡內碼資料程
      式，而本件扣案物亦無證據認為曾供製造信用卡使用。
    案外人曾英昌、董培廉既在大陸地區服刑中，而王俊傑則在台中監獄服刑中，
      然公訴人均未提出該人何等陳述或證詞可供認被告係共同犯罪之偽卡集團成員
      ，單以王俊傑與被告之交往程度尚難遽以認定被告犯罪。
    結論：公訴人以證人證詞及被告交往朋友之犯罪紀錄而勾稽出被告牽涉偽卡集
      團之犯罪事實，然而本件並查無證據證明被告確涉其中，然公訴人既認此部分
      與前揭論罪科刑部分有牽連犯之法律上一罪關係，爰不另為無罪之諭知。
    (二)刑法第一百九十六條第二項之行使偽造貨幣罪部分：此經證人甲○○到庭證稱
      ：「（九十一年一月間，被告有沒有到你的保養廠修車？）有，被告要付款（
      六千多元）的時後，他拿錢給我時，被告自己好像有發現假鈔，對我說他收到
      假鈔，又把錢收回去，換真鈔給我」等語（見本院九十二年一月九日審判筆錄
      ），是與公訴人起訴犯罪事實所稱被告「立時被人發現係屬偽鈔致未得逞」不
      符，此外公訴人亦未提出證據證明被告「發現偽鈔後心有不甘仍然持以行使」
      之事實，是此部分並無證據證明被告確有行使偽造貨幣之犯行，不能證明被告
      犯罪，然公訴人既認此部分與前揭論罪科刑部分有牽連犯之法律上一罪關係，
      爰不另為無罪之諭知，附此敘明。另外，公訴人聲請沒收新版千元偽造七張、
      舊版千元偽鈔一張部分，因檢察官係以被告犯行使偽造貨幣罪成立為前提而聲
      請本院宣告沒收，然該部分既經本院認為不成立犯罪，則依沒收係從刑之性質
      ，本院自不予宣告沒收，應由檢察官另外聲請，併此敘明。
據上論斷，應依刑事訴訟法第二百九十九條第一項前段、第三百零一條、刑法第五十
六條、第三百三十七條、第四十二條第一項，罰金罰鍰提高標準條例第一條前段、第
二條，判決如主文。
中      華      民      國    九十二    年      一      月     三十     日
                             臺灣高雄地方法院刑事第一庭
                                      法  官       楊智守
右正本證明與原本無異。
如不服本判決，應於判決送達後十日內，向本院提出上訴狀。
                                      書記官       王美玲
中    華    民    國    九十二    年      一      月       三十       日


司法院資訊處製作；財團法人民間司法改革基金會備份。
